臺灣臺中地方法院民事判決
110年度簡上附民移簡字第56號
原      告  謝佳穎
被      告  謝建章
上當事人間因過失傷害案件（即本院110年度交簡上字第211號）
，提起刑事附帶民事起訴（即本院110年度交簡上附民字第28號
）請求損害賠償，本院刑事庭移送前來，本院於111年1月7日言
詞辯論終結，判決如下：
    主    文
被告應給付原告新臺幣28萬9454元及自民國110年8月18日起至清
償日止，按週年利率百分之5計算之利息。
原告其餘之訴駁回。
訴訟費用由被告負擔4分之1，餘由原告負擔。
    事實及理由
一、原告起訴主張：被告無汽車駕駛執照，竟於民國109 年4 月
    17日晚間11時22分許，駕駛車牌號碼0000-00 號自用小客車
    ，沿臺中市豐原區府前街由西往東方向行駛，行經府前街與
    信義街交岔路口左轉時，其應注意轉彎車應讓直行車先行，
    並應注意左轉彎時，應行至交岔路口中心處左轉，不得占用
    來車道搶先左轉，且行經閃光黃燈號誌應注意減速接近、注
    意安全、小心通過，而依當時天候晴、夜間有照明、路面柏
    油、乾燥、無缺陷、無障礙物、視距良好，並無不能注意之
    情事，竟疏未注意及此，尚未行至該交岔路口中心即貿然左
    轉；適原告之子謝秉莛騎乘車牌號碼000-000 號普通重型機
    車搭載原告，沿豐原區信義街由北往南方向行駛，通過該交
    岔路口時，亦疏未注意其行向號誌為閃光紅燈，應減速接近
    ，先停止於交岔路口前，讓幹道車優先通行後，認為安全時
    方得續行，反貿然直行，為閃避被告所駕駛車輛而緊急煞車
    ，致所騎乘之機車失去平衡而倒地，原告因此受有左側性腓
    骨外踝移位閉鎖性骨折併術後傷口癒合不良之傷害，
　　並支出醫療費用新臺幣（下同）9萬6929元、看護費6萬6000
    元，並受有不能工作之損失41萬6000元，及精神受損害請求
    慰撫金50萬元，共107萬8929元，故依據侵權行為之法律關
    係提起本件訴訟，起訴聲明求為判決：1.被告應給付原告10
    7萬8929元，及自起訴狀繕本送達被告翌日起至清償日止，
    按週年利率百分之5計算之利息。2.請准供擔保宣告假執行
    。
二、被告抗辯稱：原告係乘客，搭坐於機車後座，原告車輛與被
    告騎駛之機車被告並未直接碰撞，故否認有撞擊原告之左腳
    。對於原告主張醫療費用及看護費均不爭執，對於原告每月
    工作損失金額以4萬5636元計算亦不爭執等語資為抗辯，答
    辯聲明求為判決：駁回原告之訴。
三、本院判斷：
  ㈠經查，對於原告主張之事實，被告僅對於原告於上揭時地，
    受傷倒地不爭執，然否認撞擊原告之左腳，經查，原告主張
    之事實，業經謝秉莛於警詢時證述明確，且有道路交通事故
    現場圖、臺中市政府警察局豐原分局豐原交通分隊處理道路
    交通事故談話記錄表、道路交通事故報告表㈠、㈡、臺中市政
    府警察局交通事故補充資料表、臺中市政府警察局道路交通
    事故初步研判表、現場照片、衛生福利部豐原醫院診斷證明
    書、漢忠醫院診斷證明書、證號查詢汽車駕駛人資料及車號
    查詢汽車車籍資料等附卷可參（見偵查卷宗第37頁至85頁）
    為證，而原告所受傷害為左側性腓骨外踝移位閉鎖性骨折併
    術後傷口癒合不良之傷害，與因機車倒地之情形，並非顯不
    相當，尚難僅因被告車輛未撞擊原告之左腳，即認原告所受
    傷害與其駕駛車輛之行為無關。
　㈡按因故意或過失，不法侵害他人之權利者，負損害賠償責任
    ，又汽車、機車或其他非依軌道行駛之動力車輛，在使用中
    加損害於他人者，駕駛人應賠償因此所生之損害。但於防止
    損害之發生，已盡相當之注意者，不在此限，民法第184第1
    項前段、第191-2條定有明文，查本件被告駕駛汽車，行經
    府前街與信義街交岔路口左轉時，本應注意轉彎車應讓直行
    車先行，並應注意左轉彎時，應行至交岔路口中心處左轉，
    不得占用來車道搶先左轉，且行經閃光黃燈號誌應注意減速
    接近、注意安全、小心通過，而依當時天候晴、夜間有照明
    、路面柏油、乾燥、無缺陷、無障礙物、視距良好，並無不
    能注意之情事，竟疏未注意及此，尚未行至該交岔路口中心
    即貿然左轉，適原告之子謝秉莛騎乘機車搭載原告，通過該
    交岔路口時，亦疏未注意其行向號誌為閃光紅燈，應減速接
    近，先停止於交岔路口前，讓幹道車優先通行後，認為安全
    時方得續行，反貿然直行，為閃避被告所駕駛車輛而緊急煞
    車，致所騎乘之機車失去平衡而倒地，導致原告受傷，原告
    受傷雖非因原告直接開車撞擊所致，然係因被告違反轉彎車
    應讓直行車及行經閃黃燈路口應減速之規定，而原告所搭載
    之謝秉莛騎乘機車前來時，為閃避原告駕駛之車輛，因而造
    成人車倒地受傷，自可認為係因原告駕駛動力交通工具導致
    傷害。且被告對於其如何防止損害之發生，已盡相當之注意
    乙節，亦未能具體舉證以實其說，自難僅因其未撞傷原告之
    左腳，即否認其過失責任，是被告依據上開說明，自應就原
    告所受傷害負損害賠償責任。
　㈢次按不法侵害他人之身體或健康者，對於被害人因此喪失或
    減少勞動能力或增加生活上之需要時，應負損害賠償責任。
     另不法侵害他人之身體、健康者，被害人雖非財產上之損
    害，亦得請求賠償相當之金額，民法第193條、第195條分別
    定有明文。查原告之身體既因被告之過失行為受有傷害，原
    告自得請求被告負損害賠償，而原告因被告之行為導致須支
    出醫療費用及看護費用等，均屬增加生活上之支出，原告受
    傷而導致勞動能力減損影響收入，並受有非財產上損害，請
    求減少工作之損失及精神慰撫金均無不合，茲就原告請求各
    項目之數額是否合理，分別說明如下：
  1.醫療費用部分：
　　原告主張其因本件車禍受傷，共支出醫療費用9萬6929元，
    提出其至衛生福利部豐原醫院就醫支出6萬2251元之收據及
    漢忠醫院門診支出之3萬4678元收據等為證，且為被告所不
    爭執（見本院卷第42頁），可信為真，是原告請求此部分之
    費用，為屬有據。
　2.看護費用部分：
　　原告主張其因本件車禍受傷，醫囑需專人照顧1個月，此段
    期間均由家人提供看護，故請求看護費用6萬6000元等語，
    提出衛生福利部豐原醫院診斷證明書為證，本院參酌目前社
    會專人看護每日之行情，認為原告主張每日2200元尚屬允當
    ，並無過高之情形，而原告實際雖未支出費用聘請看護由家
    人照護，然親屬間之看護，縱因出於親情而未支付該費用，
    然其所付出之勞力，顯非不能以金錢為評價，此種基於身分
    關係之恩惠，自不能加惠於加害人，而應比照一般看護情形
    ，認被害人受有相當看護費之損害，命加害人賠償（最高法
    院89年度台上字第1749號裁判意旨參照），是認原告請求1
    個月之看護費用6萬6000元（即2200X30=66000），尚屬允當
    ，且被告對此亦不爭執，堪認原告此部分之請求，為屬有據
    。
  3.不能工作之損失：
　　原告主張其因本次車禍受傷，於107年4月17日急診入院開刀
    ，同年月22日出院，共住院6日，醫囑手術後需休養3個月，
    經換算為90日，同年7月31日再次接受清創手術治療住院，
    至同年8月3日出院，住院4日，110年4月30日接受移除內固
    定物手術治療住院至5月3日，住院4日，計有104日無法工作
    ，以每月收入12萬元為計，共損失41萬6000元等語，關於原
    告因本件受傷需住院治療，及手術後須休養104日等情，業
    據原告提出衛生福利部豐原醫院診斷證明書，漢忠醫院診斷
    證明書（見附民卷第43頁至47頁）為證，可信為真。又原告
    車禍前之收入每月應以4萬5636元為計，而非以12萬元為計
    ，業經兩造所不爭執（見本院卷第42頁），可信為真，是原
    告所得請求之不能工作之損失應為15萬8205元（即45636/30
    X104=158205，元以下四捨五入）；逾此請求，則屬無據。
　4.精神慰撫金部分：　
　　次按慰藉金之賠償須以人格權遭遇侵害，使精神上受有痛苦
    為必要，其核給之標準固與財產上損害之計算不同，然非不
    可斟酌雙方身分資力與加害程度，及其他各種情形核定相當
    之數額，最高法院51年台上字第223號著有判決意旨可參，
    經查，原告教育程度為國中畢業，從事衣服販賣業，每月收
    入情形已如前述，家庭成員尚包含自己扶養之子女1名，社
    會上無特殊身分、地位；被告教育程度亦為國中畢業，從事
    打零工及開怪手等工作，收入介於3萬2000元至零元之間，
    家庭成員尚有父親、配偶，社會上尚無特殊身分、地位，以
    上業經兩造於準備程序期日各自陳明在卷（見本院卷第42頁
    至43頁）。另查兩造之財產狀況，原告名下有房屋1筆，財
    產總額為34萬2000元，108年、109年所得分別為8萬5287元
    及8萬8894元；被告名下汽車5輛，108年、109年所得分別為
    15萬9500元及4萬7813元，有本院依職權調取之所得調件明
    細表、稅務電子閘門財產調件明細表各2件在卷足憑。爰審
    酌兩造之身分、地位、經濟能力，被告過失傷害之程度及需
    數次住院治療等一切情狀，認原告請求賠償精神慰撫金50萬
    元為屬過高，應核減為25萬元較為適當。
  5.基上所述，原告因本件車禍所得請求之金額為57萬1134元（
    即96929+66000+158205+250000=571134）。
　㈣復按損害之發生或擴大，被害人與有過失者，法院得減輕賠
    償金額或免除之，民法第217條第1項定有明文。此項規定之
    目的，在謀求加害人與被害人間之公平，故在裁判上法院得
    以職權減輕或免除之，最高法院85年台上字第1756號著有判
    例可參，查本件被告駕駛汽車，行經府前街與信義街交岔路
    口左轉時，本應注意轉彎車應讓直行車先行，並應注意左轉
    彎時，應行至交岔路口中心處左轉，不得占用來車道搶先左
    轉，且行經閃光黃燈號誌應注意減速接近、注意安全、小心
    通過，而依當時天候晴、夜間有照明、路面柏油、乾燥、無
    缺陷、無障礙物、視距良好，並無不能注意之情事，竟疏未
    注意及此，尚未行至該交岔路口中心即貿然左轉，則被告駕
    駛車輛違反轉彎車應讓直行車及行經閃黃燈路口應減速之規
    定，且被告更是無照駕駛，其對本件車禍發生，自有過失，
    而原告係搭乘其子謝秉莛所騎乘之機車而為後座之人，謝秉
    莛通過該交岔路口時，亦疏未注意其行向號誌為閃光紅燈，
    應減速接近，先停止於交岔路口前，讓幹道車優先通行後，
    認為安全時方得續行，反貿然直行，亦有過失，原告乘坐謝
    秉莛所駕駛之機車，係因藉駕駛人載送而擴大其活動範圍，
    駕駛人為之駕駛機車，應認係乘坐機車之人之使用人，自得
    類推適用民法第224條規定依同法第217條第1項規定，認原
    告應與謝秉莛負相同責任，則謝秉莛既有過失，自應減輕被
    告之賠償金額，然衡量被告與謝秉莛之過失情形，仍認被告
    過失程度較大，應負主要過失之責任，謝秉莛過失程度較小
    ，僅需負擔次要之責任，故認為被告應負百分之65過失責任
    ，原告僅需承擔百分之35之責任。是以此為計算，被告因本
    件車禍所應負擔之金額應僅為37萬1237元（即571134X65%=3
    71237）。
　㈤再按保險人依本法規定所為之保險給付，視為被保險人損害
    賠償金額之一部分；被保險人受賠償請求時，得扣除之，強
    制汽車責任保險法第32條定有明文，查本件車禍原告已請領
    強制汽車責任保險金8萬1783元，業經原告提出國泰世紀產
    物保險股份有限公司之保險理賠證明書為證（見本院卷第57
    頁），且為被告所不爭執（見本院卷54頁），故原告所得請
    求被告賠償金額自應扣上開除金額，扣除後，原告所得請求
    之金額剩餘28萬9454元（即000000-00000=289454元）。
　㈥末按給付有確定期限者，債務人自期限屆滿時起，負遲延責
    任。給付無確定期限者，債務人於債權人得請求給付時，經
    其催告而未為給付，自受催告時起，負遲延責任。其經債權
    人起訴而送達訴狀，或依督促程序送達支付命令，或為其他
    相類之行為者，與催告有同一之效力。民法第229條第1項、
    第2項定有明文。又遲延之債務，以支付金錢為標的者，債
    權人得請求依法定利率計算之遲延利息。但約定利率較高者
    ，仍從其約定利率。應付利息之債務，其利率未經約定，亦
    無法律可據者，週年利率為百分之五，民法第233條第1項、
    第203條亦有明文。本件原告對被告之損害賠償債權，核屬
    無確定期限之給付，既經原告起訴而於110年8月17日送達刑
    事附帶民事起訴狀繕本予被告，有刑事附帶民事起訴狀簽章
    可憑（見附民卷第5頁），被告迄未給付，當應負遲延責任
    。是原告請求自刑事附帶民事起訴狀繕本送達被告翌日即11
    0年8月18日起，按年息百分之5計算之法定遲延利息，自無
    不可。
　㈦綜上所述，原告依侵權行為之法律關係，請求被告給付28萬9
    454元，及自110年8月18日起至清償日止，按週年利率百分
    之5計算之利息，為有理由，應予准許；逾此部分之請求，
    為無理由，應予駁回。
四、本件原告勝訴部分金額僅為28萬9454元，且兩造上訴利益均
    未逾越150萬元，屬不得上訴之事件，原告聲明供擔保請准
    宣告假執行，為無必要，尚難准許，附此敘明。
五、本件事證已臻明確，兩造其餘攻擊防禦方法及舉證，核與判
    決結果不生影響，爰不一一論述，附此敘明。
六、據上論結，本件原告之訴為一部有理由、一部無理由，依民
    事訴訟法第79條之規定，判決如主文。
中　　華　　民　　國　　111 　年　　1 　　月　　28　　日
            民事第一庭 審判長法  官  許石慶
　　　　　　　　　           法  官  曹宗鼎
　　　　　　　　　　　　　　 法  官  廖欣儀
正本係照原本作成。
本判決不得上訴。
中　　華　　民　　國　　111 　年　　1 　　月　　28　　日
                             書記官　陳其良